【裁判字號】    97,交易,79
【裁判日期】    970731
【裁判案由】    業務過失傷害
【裁判全文】
臺灣屏東地方法院刑事判決              97年度交訴字第35號
公  訴  人  臺灣屏東地方法院檢察署檢察官
被      告  甲○○
上列被告因公共危險等案件，經檢察官提起公訴（97年度偵字第
289 號）及追加起訴（97年度偵字第4588號），茲因被告就被訴
事實為有罪之陳述，經告知簡式審判程序意旨並聽取公訴人及被
告之意見後，本院裁定依簡式審判程序審理，判決如下：
    主  文
甲○○服用酒類，不能安全駕駛動力交通工具而駕駛，處有期徒
刑肆月；又因過失傷害人，處有期徒刑肆月；又駕駛動力交通工
具肇事，致人受傷而逃逸，處有期徒刑拾月；應執行有期徒刑壹
年貳月。
    事  實
一、甲○○於民國97年1 月10日凌晨0 時許，在屏東縣內埔鄉某
    友人住處飲用酒類，並由友人駕車送返其位在屏東縣滿州鄉
    ○○村○○路42巷13號住處休息後，明知酒精對於人體神經
    系統有抑制作用，酒後駕車極易因注意力及肢體協調能力降
    低而致生危險，竟在酒意尚濃之情形下，仍於同日清晨5 時
    許駕駛車牌號碼0678-GE 號自用小客車外出購物，旋於同日
    清晨5 時30分許，由南往北沿屏東縣恆春鎮○○路1 巷行駛
    時，原應注意汽車行駛時，駕駛人應注意車前狀況，並隨時
    採取必要之安全措施，依當時為晴天清晨，現場係鋪設柏油
    之有照明路段，光線、視線均良好，路面平坦、乾燥、無施
    工、無缺陷、無障礙，復無其他不能注意情事，竟疏未注意
    ，於駕駛中分神彎腰撿拾物品而未切實注意車前狀況，復因
    體內酒精作用影響，不能即時反應並有效操控所駕車輛而處
    於不能安全駕駛之狀態，失控衝撞行駛其同向前方，由騎士
    鄭力瑋所駕駛並搭載乘客徐文文之車牌號碼YFM-882 號（起
    訴書誤載為PYL-996 號，已經公訴檢察官於準備程序時當庭
    更正）重型機車，致該機車人車倒地滑行，鄭力瑋因而受有
    右額部硬腦膜下出血、蜘蛛膜下腔出血併瀰漫性腦神經軸突
    損傷、枕部挫傷血腫、胸腹重挫傷併右側血氣胸、吸入性肺
    炎、四肢多處挫擦傷之傷害，徐文文則受有左手臂、左小腿
    擦傷（徐文文部分未據告訴）。詎甲○○肇事後，明知其行
    為已經造成上開2 人受傷，竟未留在現場施予協力、救護，
    猶另起駕車肇事致人受傷而逃逸之犯意，加速駛離，旋為警
    據報依徐文文記取之車號循線於同日上午6 時30分許，通知
    甲○○至屏東縣警察局恆春分局建民派出所到案說明並接受
    酒測及行為觀察測試，於上午6 時38分測得其吐氣中酒精濃
    度尚高達每公升0.79毫克（0.79mg/L），換算其稍早於同日
    清晨5 時許開始酒後駕車行為時，身體受酒精影響情形，約
    相當於吐氣中酒精濃度每公升0.8614毫克至0.9258毫克之程
    度。
二、案經鄭力瑋訴由屏東縣警察局恆春分局報告臺灣屏東地方法
    院檢察署檢察官偵查起訴。
    理  由
一、訊據被告甲○○於本院審理時，對其前揭時、地酒後駕車肇
    事致告訴人鄭力瑋受傷而逃逸之事實均自白不諱，並經證人
    徐文文、證人即告訴人鄭力瑋於警詢及偵查中證述綦詳，復
    有現場圖、道路交通事故調查報告(一)、(二)表、警製偵查報告
    、刑法第185 條之3 案件測試觀察紀錄表、酒精濃度測試單
    、驗傷診斷證明書、現場及車損照片18幀在卷可稽。又：
  (一)按酒精對人體所生影響，於吐氣中酒精濃度達每公升0.25毫
    克時，即已輕微中毒，而有輕度協調功能降低，是依道路交
    通安全規則第114 條第2 款規定，汽車駕駛人飲酒後，吐氣
    中所含酒精濃度逾每公升0.25毫克者，即不得駕車；若進而
    其濃度達每公升0.55毫克、0.75毫克、0.85毫克以上者，肇
    事率猶分別達到一般正常人之10倍、25倍、50倍之譜，此觀
    卷附臺灣高等法院88年10月26日院賓文廉字第13407 號致
    所屬各級法院函檢附法務部88年10月1 日法檢字第3641號
    函暨附件研究報告及中央警察大學蔡中志教授製作之「酒精
    濃度與肇事率之關係表」自明；又一般血中酒精濃度約為吐
    氣中酒精濃度之2,100 倍，而因人體之代謝作用，血液中酒
    精濃度每小時下降約每百毫升10～19毫克（mg／dL），有法
    務部法醫研究所90年2 月1 日法醫所90清字第0150號函附卷
    可參，換算每小時吐氣中酒精濃度下降數值為每公升0.0476
    ～0.0905毫克（mg/L）。今被告甲○○前揭酒後開始駕駛行
    為（清晨5 時許）約1.5 小時後（上午6 時30分許），不僅
    經測得吐氣中酒精濃度達每公升0.79毫克，回溯換算其開始
    駕駛行為時之吐氣中酒精濃度約達每公升0.8614～0.9258毫
    克，已逾前述肇事率為一般正常人50倍之標準，危險極高，
    及至前揭為警通知到案而接受行為觀察測試時，其語言、精
    神狀況仍呈現含糊不清、呆滯木僵等現象，有前開觀察測試
    紀錄表附卷可憑，是其當時因體內酒精作用，已處於不能安
    全駕駛動力交通工具之狀態，堪予認定。
  (二)次按汽車行駛時，駕駛人應注意車前狀況及兩車併行之間隔
    ，並隨時採取必要之安全措施，道路交通安全規則第94條第
    3 項定有明文，此為被告甲○○前揭時地駕駛汽車時所應知
    悉並注意者，本件依卷附現場圖、現場及車損照片所示，上
    開事故發生時間係晴天清晨，光線、視野良好，現場為柏油
    鋪設之鄉村道路○路面乾燥、平坦、開闊、無施工、無缺陷
    、無障礙，詎被告甲○○駕駛上開自用小客車在此甚佳之路
    況條件下，不僅撞及同向前方行駛之重型機車，依現場圖所
    示其當時所駕車輛出現煞車痕之起點，距離機車因倒地開始
    滑行所形成刮地痕之起點猶僅0.9 公尺，是其當時開始煞車
    與撞及前方機車幾乎在同一時點，顯與一般正常汽車駕駛人
    於直線路段行車應有之反應迥然有異，其駕駛行為顯有過失
    。又告訴人鄭力瑋因本件事故而受有右額部硬腦膜下出血、
    蜘蛛膜下腔出血併瀰漫性腦神經軸突損傷、枕部挫傷血腫、
    胸腹重挫傷併右側血氣胸、吸入性肺炎、四肢多處挫擦傷之
    傷害胸部挫傷、左側肩鎖關節脫位及頭部外傷等傷害，有長
    庚醫院驗傷診斷證明書附卷可憑，是被告甲○○上開過失行
    為與告訴人鄭力瑋受傷之結果間，顯有因果關係。
  (三)被告甲○○前揭時地駕車撞及告訴人鄭力瑋所騎機車致其人
    車倒地，該衝撞力道之猛，不僅使機車滑行數10公尺後拋出
    路邊，車身亦嚴重受損，有前開現場照片在卷可參，依其情
    形，當時撞擊力道之大、聲音之響，該駕駛自用小客車之人
    對此撞擊將直接造成機車騎士倒地受傷一節，顯無不知之理
    ，乃被告甲○○竟全未停車查看，猶迅速駛離現場，是其行
    為當時，主觀上確有肇事逃逸之犯意，至堪認定。
  (四)綜上論述，被告甲○○自白前揭犯行，堪信與事實相符。本
    件被告犯罪事證已臻明確，應依法論科。
二、按汽車係以汽、柴油原動機產生動力，並以行使公共道路為
    主要功能之車輛，為刑法第185 條之3 、第185 條之4 所規
    定之動力交通工具。核被告甲○○前揭所為，依序係犯刑法
    第185 條之3 酒後不能駕駛動力交通工具而駕駛之公共危險
    罪、第284 條第1 項前段過失傷害罪，及同法第185 條之4
    肇事致人受傷而逃逸之公共危險罪。原追加起訴書就被告所
    犯過失傷害罪部分，固以其所為係犯同條第2 項前段業務過
    失傷害罪起訴，然嗣後既經公訴檢察官於本院審理時當庭變
    更為如上法條，本院自無庸再予變更，附此敘明。又被告甲
    ○○所犯上開3 罪，犯意各別，行為互殊，應分論併罰。
三、爰審酌被告甲○○之年齡、品行、智識能力、犯罪情節、對
    於法益所生侵害之程度，其為68年5 月4 日出生、受有國中
    畢業教育程度、以擔任鄉公所臨時僱員為業之人，業據於本
    院審理時自陳在卷，本件犯罪時年28歲，前無因犯罪經法院
    判刑確定之紀錄，有臺灣高等法院被告前案紀錄表及臺灣屏
    東地方法院檢察署刑案資料查註紀錄表各1 份在卷可按，素
    行尚可，其本件犯罪時身體受酒精影響情形約相當於吐氣中
    酒精濃度數值達每公升0.8614毫克至0.9258毫克之程度，所
    駕動力交通工具為機械推力良好之自用小客車，犯罪時間為
    晴天清晨，行駛地區為恆春地區○○路段，頗有人車往來，
    對於法益產生危險之程度非輕，與其犯罪除形成公眾交通往
    來之危險，並已衍生事故，對法益造成實害，又行為造成被
    害人受傷之情形，及其犯罪經查獲迄今已逾半年，幾經曉諭
    而仍未與被害人即告訴人達成和解以填補行為所生損害，依
    現有卷證，尚無事證可認有何悔悟意思之犯後態度等一切情
    狀，量處如主文所示之刑，並定其應執行之刑，以資儆懲。
據上論斷，應依刑事訴訟法第273 條之1 第1 項、第299 條第1
項前段，刑法第185 條之3 、第185 條之4 、第284 條第1 項、
第51條第5 款，刑法施行法第1 條之1 ，判決如主文。
本案經檢察官許英輝到庭執行職務
中    華    民    國    97    年    7     月    31    日
                          交通法庭  法  官  陳松檀
以上正本證明與原本無異。
如不服本判決應於收受本判決送達後10日內向本院提出上訴書狀
，其未敘述上訴理由者，並得於提起上訴後10日內向本院補提理
由書狀（均須按他造當事人之人數附繕本）「切勿逕送上級法院
」
中    華    民    國    97    年    7     月    31    日
                                    書記官  林祥玉
附錄本判決論罪之法條：
中華民國刑法第284條
因過失傷害人者，處六月以下有期徒刑、拘役或五百元以下罰金
，致重傷者，處一年以下有期徒刑、拘役或五百元以下罰金。
從事業務之人，因業務上之過失傷害人者，處一年以下有期徒刑
、拘役或一千元以下罰金，致重傷者，處三年以下有期徒刑、拘
役或二千元以下罰金。
中華民國刑法第185 條之3
服用毒品、麻醉藥品、酒類或其他相類之物，不能安全駕駛動力
交通工具而駕駛者，處一年以下有期徒刑、拘役或十五萬元以下
罰金。
中華民國刑法第185 條之4
駕駛動力交通工具肇事，致人死傷而逃逸者，處六月以上五年以
下有期徒刑。


司法院資訊處製作；財團法人民間司法改革基金會備份。
